臺灣高雄地方法院交通事件裁定　　　 100年度交聲字第2243號
原處分機關　交通部公路總局高雄區監理所旗山監理站
代　表　人　劉昭明
異　議　人
即受處分人　龔忠雄
上列異議人因違反道路交通管理處罰條例案件，對於交通部公路
總局高雄區監理所旗山監理站100 年11月7日所為之裁決（旗監
違字第85-N00000000號），聲明異議，本院裁定如下：
    主  文
異議駁回。
    理  由
一、原處分意旨略以：異議人即受處分人（下稱受處分人）龔忠
    雄於民國98年7 月30日21時許，已不能安全駕駛動力交通工
    具，竟仍駕駛車號S8-4233 號自用小客貨車，行經高雄市六
    龜區（改制前為高雄縣六龜鄉）台27線11.1公里處，因自撞
    路樹而肇事，經警測得其呼氣之酒精濃度為每公升1.0 毫克
    ，而有「汽車駕駛人酒精濃度超過規定標準（每公升0.55毫
    克以上）」之違規行為，依道路交通管理處罰條例第35條第
    1 項第1 款、第24條第1 項第2 款，裁處罰鍰新臺幣（下同
    ）49,500元整（罰鍰部分與刑事罰競合免繳），吊扣駕駛執
    照12個月，並應參加道路交通安全講習等語。
二、異議意旨略以：受處分人於前揭時、地酒駕違規及駕駛執照
    逾期未換發，而遭扣繳，經原處分機關於100 年11月7 日裁
    處吊扣駕駛執照12個月，期間自當日起算，伊認為吊扣駕駛
    執照之日期，應自違規日即98年7 月30日起算，爰請撤銷吊
    扣駕駛執照之處分等語。
三、按汽車駕駛人，駕駛汽車經測試檢定有酒精濃度超過規定標
    準者，處15,000元以上60,000元以下罰鍰，並當場移置保管
    該汽車及吊扣其駕駛執照1 年。汽車駕駛人有飲用酒類或其
    他類似物後其吐氣所含酒精濃度超過每公升0.25毫克或血液
    中酒精濃度超過百分之0.05以上者，不得駕車；汽車駕駛人
    ，有下列情形之一者，應接受道路交通安全講習：二有第35
    條第1 項規定之情形；汽車駕駛人，因違反本條例及道路交
    通安全規則之規定，受吊銷駕駛執照處分時，吊銷其執有各
    級車類之駕駛執照，道路交通管理處罰條例第35條第1 項第
    1 款、第24條第1 項第2 款、第68條第1 項（道路交通管理
    處罰條例於99年5 月5 日修正通過第68條，增加第2 項條文
    ，原條文則改列為第1 項，並無實質修正該項，上開修正條
    文自99年9 月1 日施行）、道路交通安全規則第114  條第2
    款分別定有明文。經查：
  (一)受處分人領有普通小型車駕駛執照，於98年7 月30日（緩起
    訴處分書誤載日期為98年7 月18日）21時許，已不能安全駕
    駛動力交通工具，竟仍駕駛車號S8-4233 號自用小客貨車，
    行經高雄市六龜區台27線11.1公里處，因自撞路樹而肇事，
    經警測得其呼氣之酒精濃度為每公升1.0 毫克之事實，為受
    處分人所不爭執，並有汽車駕駛人資料、道路交通事故當事
    人酒精測定紀錄表、高雄市政府警察局舉發違反道路交通管
    理事件通知單附卷可參，應堪認定。
  (二)受處分人前揭酒後駕車之行為，業經臺灣高雄地方法院檢察
    署檢察官以98年度偵字第10967 號為緩起訴處分，緩起訴期
    間為1 年，並命受處分人向指定之公益團體支付5 萬元，緩
    起訴處分期間已於99年11月23日期滿而未經撤銷等情，有臺
    灣高等法院被告前案紀錄表、緩起訴處分書、匯款申請書各
    1 份在卷可稽，是受處分人因駕駛人酒精濃度超過規定標準
    之違規行為，業已依緩起訴命令支付5 萬元予指定之公益團
    體，已逾原處分機關裁處之罰金49,500元，依「一事不二罰
    原則」，依行政罰法第26條第1 項前段規定，即應依刑事法
    律處罰之，已無再依道路交通處罰條例第35條第1 項第1 款
    裁處行政罰鍰之餘地，是原處分機關於裁決書上記載「依行
    政罰法第二十六條規定，本案酒駕部分之罰鍰與刑事罰競合
    免繳」等語，免除受處分人之罰鍰，另裁處吊扣駕駛執照12
    個月，應參加道路交通安全講習，並未違反「一事不二罰」
    之規定，於法均無不合。
  (三)所謂行政處分係指行政機關行使公權力，就特定具體之公法
    事件所為對外發生法律上效果之單方行為，不因其用語、形
    式以及是否有後續行為或記載不得聲明不服之文字而有異。
    若行政機關以通知書名義製作，直接影響人民權利義務關係
    ，且實際上已對外發生效力者，諸如載明應繳違規罰款數額
    、繳納方式、逾期倍數增加之字樣，倘以仍有後續處分行為
    或載有不得提起訴願，而視其為非行政處分，自與憲法保障
    人民訴願及訴訟權利之意旨不符。遇有行政機關依據法律製
    發此類通知書，相對人亦無異議而接受處罰時，猶不認其為
    行政處分性質，於法理尤屬有悖（司法院86年3 月21日大法
    官會議釋字第423 號解釋及理由書參照）。依道路交通安全
    管理處罰條例第7 條第1 項、第7 條之1 、第8 條第1 項分
    別規定：「道路交通管理之稽查，違規紀錄，由交通勤務警
    察，或依法令執行交通稽查任務人員執行之」、「對於違反
    本條例之行為者，民眾得敘明違規事實或檢具違規證據資料
    ，向公路主管或警察機關檢舉，經查證屬實者，應即舉發」
    、「違反本條例之行為，由左列機關處罰之：一違反第12條
    至第68條之規定者，由公路主管機關處罰。二違反第69條至
    第84條之規定者，由警察機關處罰」。可知交通案件之裁處
    程序，可分為「舉發」與「裁決」，非經「舉發」及「裁決
    」程序，難謂已經完成交通案件之裁處程序。且交通違規事
    件之裁決，係以先前舉發之事實為基礎，並未重新再為實體
    審查，故性質上僅為重複處置（亦有稱重複處分），非謂另
    有新的行政處分，故其實質上與先前之舉發仍為同一行政處
    分。是舉發程序於交通違規事件之法律實質意義內涵，已包
    含具有處罰性質內涵之裁決，公路主管機關及其助手之警察
    機關，如經對外製發「舉發違反道路交通管理事件通知單」
    ，更創設違規行為人於收受時起得主張自動繳納案接受裁罰
    之效果，致行政機關同時受到期限內不得續行裁罰之限制，
    此觀道路交通安全管理處罰條例第9 條第1 項：「本條例所
    定罰鍰之處罰，行為人接獲違反道路交通管理事件通知單後
    ，應於15日內，到達指定處所聽候裁決。但行為人認為舉發
    之事實與違規情形相符者，得不經裁決，逕依各該條款罰鍰
    最低額，自動向指定之處所繳納結案」之規定，更為明瞭。
    故「舉發」即屬行政機關行使公權力，就特定具體之公法事
    件所為對外發生法律上效果之單方行政行為，應屬行政處分
    。又按書面之行政處分自送達相對人及已知之利害關係人起
    ；書面以外之行政處分自以其他適當方法通知或使其知悉時
    起，依送達、通知或使知悉之內容對其發生效力，行政程序
    法第110 條第1 項定有明文，是監理機關之裁決書，於將書
    面（裁決書）送達於受處分人，或使其達於可得瞭解受裁決
    之內容之狀態，始因而發生效力。本件原處分機關於100 年
    11 月7日裁決，受處分人於同日收受裁決書之事實，為受處
    分人所不爭執，並有送達證書在卷可參，足見受處分人所持
    吊扣駕駛執照之日期，應自違規日起算之理由，尚屬無據。
    至受處分人所持之駕駛執照，係因駕駛執照逾有效期間仍駕
    車，為警依道路交通管理處罰條例第22條第1 項第7 款、第
    2 項之規定予以扣繳（未在聲明異議之範圍），而與本件酒
    後駕車之違規行為無涉，附此敘明。綜上，受處分人指摘原
    處分違法，為無理由，本件異議，應予駁回。
四、據上論斷，應依道路交通管理處罰條例第87條第2 項，道路
    交通事件處理辦法第18條，裁定如主文。
中    華    民    國    100   年    12    月    27    日
                  交通法庭  法  官  方錦源
以上正本證明與原本無異。
如不服本裁定，應於收受送達後5 日內向本院提出抗告狀。
中    華    民    國    100   年    12    月    27    日
                            書記官  王珮樺